臺灣臺南地方法院刑事判決　
111年度重訴字第12號
公  訴  人  臺灣臺南地方檢察署檢察官
被      告  郭敏紹


選任辯護人  彭大勇律師
            林士龍律師
            郭栢浚律師
被      告  楊柏峰


選任辯護人  蘇文奕律師
被      告  王進興



選任辯護人  徐建光律師
上列被告等因毒品案件，經檢察官提起公訴（111年度偵字第804
1號），暨移送併辦（111年度偵字第20117號），經本院審理後
並判決如下：
    主  文
郭敏紹共同犯製造第二級毒品罪，處有期徒刑陸年拾月。
楊柏峰、王進興共同犯製造第二級毒品罪，各處有期徒刑參年貳
月。
扣案如附表一所示之物均沒收銷燬之；扣案如附表二所示之物均
沒收之。
未扣案楊柏峰犯罪所得新台幣拾萬元、王進興犯罪所得新台幣拾
肆萬元均沒收之，於全部或一部不能沒收或不宜執行沒收時，皆
追徵其價額。
    事  實
一、郭敏紹與綽號「順哥」之真實姓名年籍不詳之成年男子（另
    由屏東縣政府警察局刑事警察大隊偵查），於民國110年12
    月間，共同基於製造第二級毒品甲基安非他命之犯意聯絡，
    由綽號「順哥」者負責提供製造第二級毒品甲基安非他命之
    資金與工具，郭敏紹則提供其自己所有，位於臺南市○○區○○
    ○000號之民宅充作製毒工廠，並實際從事製造第二級毒品甲
    基安非他命之行為，綽號「順哥」者並承諾郭敏紹，如實際
    製造出第二級毒品甲基安非他命，願依照成品數量之多寡給
    予最多達新臺幣（下同）500萬元之報酬。郭敏紹另招募具
    有共同製造第二級毒品甲基安非他命犯意聯絡之友人楊柏峰
    及王進興協助其製造第二級毒品甲基安非他命，並承諾給予
    楊柏峰及王進興10萬元至15萬元不等之報酬。郭敏紹、楊柏
    峰及王進興等人遂自110年12月間某日起，將綽號「順哥」
    者所提供如附表二編號1至37所示工具、物品搬運前往郭敏
    紹提供之前揭民宅後，由郭敏紹透過甲基安非他命三階段製
    程：「鹵化」、「氫化」及「純化」等方式製造第二級毒品
    甲基安非他命，楊柏峰及王進興則於郭敏紹製造第二級毒品
    甲基安非他命過程中，為之清洗製造毒品所用之鍋盆等器具
    ，以利郭敏紹製造第二級毒品甲基安非他命之流程。迄至11
    1年3月，郭敏紹、楊柏峰及王進興共同製造完成如附表一所
    示之含有第二級毒品甲基安非他命之晶體及液體等物。嗣經
    警方於111年3月24日11時30分於上址執行逕行搜索查獲，並
    扣得如附表一、附表二所示之物，始查悉上情。
二、案經臺灣臺南地方檢察署檢察官指揮屏東縣政府警察局偵查
    後起訴。
    理  由
壹、證據能力之判斷：
    本案認定有罪事實所引用之證據，檢察官、被告郭敏紹、楊
    柏峰、王進興及其等辯護人均未曾就證據能力表示異議，而
    各該證據依刑事訴訟法規定，經核亦無不具證據能力之情事
    ，故依第159條之5之規定，均得作為認定被告3人犯罪事實
    之依據，合先敘明。
貳、犯罪事實之認定：
    上揭犯罪事實業據被告郭敏紹、楊柏峰及王進興等人於偵查
    及本院審理時，迭次坦承在卷，且互核相符，並有臺灣臺南
    地方檢察署檢察官111年3月24日南檢文弘111年度逕搜字第3
    號實施逕行搜索指揮書1份 、屏東縣政府警察局刑事警察大
    隊搜索、扣押筆錄、扣押物品目錄表、扣押物品收據各2份
    、屏東縣政府警察局刑警大隊偵辦「郭敏紹等」製毒工廠案
    現場照片16張、臺灣臺南地方檢察署逕行搜索陳報書1份(11
    0年度逕搜字第3號)暨屏東縣政府警察局現場勘察蒐證照片2
    2張、法務部調查局93年3月7日調科壹字第09300278550號函
    1份各件在卷可參。而扣案如附表一所示之物，均含第二級
    毒品甲基安非他命之成分等情，亦有內政部警政署刑事警察
    局111年7月19日刑鑑字第1110038124號鑑定書1份附卷可考
    ，從而，被告郭敏紹、楊柏峰及王進興等人於偵查及本院審
    理時之自白與事實相符，應堪採信。綜此，被告郭敏紹、楊
    柏峰及王進興共同製造第二級毒品甲基安非他命犯行，事證
    明確，堪以認定，均應依法論科。
參、論罪科刑：
一、核被告郭敏紹、楊柏峰及王進興所為，均係犯毒品危害防制
    條例第4條第2項之製造第二級毒品罪。被告郭敏紹、楊柏峰
    及王進興製造第二級毒品甲基安非他命後，續行持有第二級
    毒品甲基安非他命之低度行為，應為製造第二級毒品假機安
    非他命所吸收，不另論罪。被告郭敏紹、楊柏峰及王進興與
    綽號「順哥」者間，具有犯意聯絡及行為分擔，俱為共同正
    犯。被告3人自110年12月間起至111年3月24日為警查獲時止
    ，在前址製造第二級毒品甲基安非他命，係基於單一之犯意
    ，於密接之時、空，侵害同一社會法益，各行為間之獨立性
    極為薄弱，依一般社會健全觀念，在時間差距上難以強行分
    開，而應論以接續犯。
二、被告郭敏紹、楊柏峰及王進興於偵查及本院審理時均自白犯
    行，均應依毒品危害防制條例第17條第2項之規定減輕其刑
    。又被告楊柏峰及王進興於本案中，均係居於協助被告郭敏
    紹製造毒品之地位，其等均非主導本案犯行之角色，參與犯
    罪情節較輕，是本院斟酌前述情事，綜合觀之，認就被告楊
    柏峰及王進興於本案中所為共同製造第二級毒品犯行，量處
    依毒品危害防制條例第17條第2項規定減輕後之最輕本刑即
    有期徒刑5年，仍有法重情輕之情，在客觀上顯然足以引起
    一般人之同情，衡情尚有可憫恕之處，爰均依刑法第59條規
    定，就被告楊柏峰及王進興所為製造第二級毒品犯行均減輕
    其刑，並依法遞減之。
三、公訴意旨雖以：被告郭敏紹前於99年間因施用第一級、第二
    級毒品案件，經本院分別判處有期徒刑10月、4月，並定應
    執行刑為有期徒刑1年確定，經與他罪接續入監執行後，甫
    於105年4月13日假釋出監，迄至107年8月2日期滿未經撤銷
    而視為執行完畢；被告楊柏峰前於109年間因妨害自由等案
    件，經本院判處應執行有期徒刑6月確定，甫於110年10月7
    日易科罰金執行完畢；被告王進興前於101年間因販賣第二
    級毒品案件經臺灣高等法院臺南分院判處應執行有期徒刑3
    年10月確定，於108年3月21日假釋出監，迄至109年5月6日
    期滿未經撤銷而視為執行完畢，因認被告郭敏紹等3人於有
    期徒刑執行完畢後，5年以內故意再犯本件有期徒刑以上之
    罪，為累犯，聲請皆依刑法第47條第1項之規定論以累犯，
    並加重其刑等語。惟檢察官起訴時，並未就被告構成累犯之
    事實及應加重其刑之事項有所主張並具體指出證明方法，參
    酌最高法院110年度臺上大字第5660號刑事裁定意旨，並考
    量被告3人前揭犯罪紀錄與本案並非相同罪名、罪質，故不
    另依刑法第47條第1項規定論以累犯及加重其刑。
四、爰以行為人之責任為基礎，審酌被告郭敏紹、楊柏峰及王進
    興3人均正值青壯，不思以正途獲取所需，明知毒品對於人
    體有莫大之戕害，竟漠視毒品之危害性，貪圖重利而為製造
    第二級毒品之行為，助長毒品散布，所為自嚴重危害國民身
    心健康及社會風氣，進而敗壞社會治安，應予非難；所製成
    毒品、半成品數量龐大，所生危害非小，不宜輕縱；兼衡被
    告3人之犯罪動機、目的、手段，及渠等品行、智識程度、
    家庭經濟狀況（均詳卷）等狀況，另考量被告3人犯後始終
    坦承犯行之犯罪態度等一切情狀，分別量處如主文所示之刑
    ，以資懲儆。
肆、沒收
一、
　㈠扣案附表一所示之物，均屬被告3人製造並已含第二級毒品甲
    基安非他命之成分一節，已如前述，故均應依毒品危害防制
    條例第18條第1項前段規定宣告沒收銷燬。
  ㈡扣案如附表二編號1至37所示之物，均屬供被告等人製造第二
    級毒品甲基安非他命所用之物，業據被告3人於警詢及偵查
    中供承在卷，皆應依毒品危害防制條例第19條第1項規定宣
    告沒收。
  ㈢扣案如附表二編號38至39所示行動電話2支，為被告郭敏紹所
    有；附表二編號40所示行動電話1支則為被告王進興所有，
    均曾用於渠等聯繫製造第二級毒品甲基安非他命事務之用等
    情，業據被告郭敏紹、王進興於偵查中供承在卷（偵卷第19
    3頁、第209頁），故皆屬供彼等製造第二級毒品所用之工具
    ，均應依毒品危害防制條例第19條第1項規定宣告沒收。
　㈣扣案如附表二編號41所示之物，為被告郭敏紹等人製造第二
    級毒品甲基安非他命過程所生之笫四級毒品即毒品先驅原料
    假麻黃鹼，為違禁物，應依刑法第38條第1項規定宣告沒收
    。
二、按犯罪所得，屬於犯罪行為人者，沒收之；前二項之沒收，
    於全部或一部不能沒收或不宜執行沒收時，追徵其價額，刑
    法第38條之1第1 項前段、第3項定有明文。次按共同正犯之
    犯罪所得，沒收或追徵，應就各人所分得之數額分別為之；
    先前對共同正犯採連帶沒收犯罪所得之見解，已不再援用及
    供參考（最高法院104 年第13次刑事庭會議決議意旨參照）
    ，此為終審機關近來一致之見解。所謂各人「所分得」，係
    指各人「對犯罪所得有事實上之處分權限」，法院應視具體
    個案之實際情形而為認定。經查：
　㈠被告楊柏峰於110年1月間，自被告郭敏紹處獲得10萬元之報
    酬，業據其自承在案（參見偵卷第201頁）；被告王進興於
    本案過程中，自被告郭敏紹處獲得共計14萬至15萬元之報酬
    等情，業據其於偵查中陳明（參見偵卷第208頁），是本於
    罪證有疑，利歸於被告原則，應認被告王進興於本案之犯罪
    所得為14萬元。從而，被告楊柏峰及王進興於本案均有犯罪
    所得，雖均未扣案，然仍應依刑法第38條之1第1項前段宣告
    沒收，並於全部或一部不能沒收或不宜執行沒收時，依同條
    第3項追徵其價額。
  ㈡又依本院卷內資料所示，並無證據可資證明被告郭敏紹業已
    因本案製造第二級毒品甲基安非他命之犯行獲得所得，故不
    予宣告沒收其犯罪所得。
　㈢另本案執行搜索時，一併扣得被告郭敏紹持有之現金28萬元
    ，並無證據顯示與本案有關，爰不另為沒收之，併此敘明。
    　
伍、移送併辦意旨（111年度偵字第20117號）與前揭起訴意旨所
    指犯罪事實相同，業已經本院為前述審理，附此敘明。　　
據上論斷，刑事訴訟法第299條第1項前段，毒品危害防制條例第
4條第2項、第17條第2項、第18條第1項前段、第19條第1項，刑
法第11條、第28條、第59條、第38條第1項、第38條之1第1項前
段、第3項，判決如主文。
本案經檢察官白覲毓到庭執行職務。
中　　華　　民　　國　　111 　年　　11　　月　　16　　日
                  刑事第十二庭  審判長法  官  卓穎毓  
                                      法  官  莊玉熙
                                      法  官  李俊彬
以上正本證明與原本無異
如不服本判決應於收受本判決後20日內向本院提出上訴書狀，並
應敘述具體理由。其未敘述上訴理由者，應於上訴期間屆滿後20
日內向本院補提理由書狀（均須按他造當事人之人數附繕本）「
切勿逕送上級法院」。
　　　　　　　　　　　　　　　　      書記官　黃郁淇
中　　華　　民　　國　　111 　年　　11　　月　　16　　日
附表一：
編號 扣押物品品名 數量 鑑定結果  1 晶體（扣押物品目錄表編號1-1） 1瓶 經檢視為透明晶體 ㈠驗前毛重19.95公克（包裝重 　17.57公克），驗前淨重2.38 　公克 ㈡取0.05公克鑑定用罄，餘2.33 　公克。 ㈢檢出第二級毒品甲基安非他命 　及笫四級毒品即毒品先驅原料 　麻黃鹼等成分 ㈣測得甲基安非他命純度約63％   ，麻黃鹼純度約8％  2 潤洗液（粉碎機內採得） 1瓶 經檢視為淡黃色液體 ㈠驗前毛重28.31公克（包裝重 　17.57公克），驗前淨重10.74 　公克 ㈡取0.89公克鑑定用罄，餘9.85公克 ㈢檢出笫四級毒品即毒品先驅原料假麻黃鹼成分 ㈣另檢出非毒品成分：Caffeine  3 潤洗液（量杯內採得） 1瓶 經檢視為淡黑色液體 ㈠驗前毛重26.6公克（包裝重 　17.57公克），驗前淨重9.03 　公克 ㈡取0.74公克鑑定用罄，餘8.29公克 ㈢檢出第二級毒品甲基安非他命成分  4 液體（扣押物品目錄表編號3-9） 1瓶 經檢視為淡黃色液體 ㈠驗前毛重33.45公克（包裝重 　17.57公克），驗前淨重15.88 　公克 ㈡取0.32公克鑑定用罄，餘15.56公克 ㈢檢出第二級毒品甲基安非他命 　及笫四級毒品即毒品先驅原料 　麻黃鹼等成分 ㈣測得甲基安非他命純度約2％   ，麻黃鹼純度約1％   5 潤洗液（脫水機內採得） 1瓶 經檢視為黃色液體 ㈠驗前毛重34.60公克（包裝重 　17.57公克），驗前淨重17.03 　公克 ㈡取1.86公克鑑定用罄，餘15.17公克 ㈢檢出第二級毒品甲基安非他命 　及笫四級毒品即毒品先驅原料 　假麻黃鹼、麻黃鹼等成分   6 潤洗液（高壓反應爐內採得） 1瓶 經檢視為淡褐色液體 ㈠驗前毛重32.89公克（包裝重 　17.57公克），驗前淨重15.32 　公克 ㈡取0.79公克鑑定用罄，餘14.53公克 ㈢檢出第二級毒品甲基安非他命成分  7 晶體（扣押物品目錄表編號7-1-1） 1瓶 經檢視為透明晶體 ㈠驗前毛重28.06公克（包裝重 　17.57公克），驗前淨重10.49 　公克 ㈡取0.08公克鑑定用罄，餘10.41公克 ㈢檢出第二級毒品甲基安非他命成分及第四級毒品即毒品先驅原料麻黃鹼等成分 ㈣測得甲基安非他命純度約58％   ，麻黃鹼純度約2％  8 晶體（扣押物品目錄表編號7-1-2） 1瓶 經檢視為透明晶體 ㈠驗前毛重28.28公克（包裝重 　17.57公克），驗前淨重10.71 　公克 ㈡取0.08公克鑑定用罄，餘10.63公克 ㈢檢出第二級毒品甲基安非他命成分 ㈣純度約69％  9 晶體（扣押物品目錄表編號7-1-3） 1瓶 經檢視為透明晶體 ㈠驗前毛重23.41公克（包裝重 　17.57公克），驗前淨重5.84 　公克 ㈡取0.05公克鑑定用罄，餘5.79公克 ㈢檢出第二級毒品甲基安非他命成分 ㈣純度約69％  10 晶體（扣押物品目錄表編號7-1-4） 1瓶 經檢視為透明晶體 ㈠驗前毛重24.21公克（包裝重 　17.57公克），驗前淨重6.64 　公克 ㈡取0.07公克鑑定用罄，餘6.57公克 ㈢檢出第二級毒品甲基安非他命成分 ㈣純度約67％  11 晶體（扣押物品目錄表編號7-1-5） 1瓶 經檢視為透明晶體 ㈠驗前毛重23.4公克（包裝重 　17.57公克），驗前淨重5.83 　公克 ㈡取0.06公克鑑定用罄，餘5.77公克 ㈢檢出第二級毒品甲基安非他命成分 ㈣純度約62％  12 液體（扣押物品目錄表編號7-2） 1瓶 經檢視為黃色液體 ㈠驗前毛重39.68公克（包裝重 　17.57公克），驗前淨重22.11 　公克 ㈡取1.87公克鑑定用罄，餘20.24公克 ㈢檢出微量第二級毒品甲基安非他命及微量笫四級毒品即毒品先驅原料假麻黃鹼、麻黃鹼等成分  13 液體（扣押物品目錄表編號7-3） 1瓶 經檢視為黃色液體 ㈠驗前毛重39.84公克（包裝重 　17.57公克），驗前淨重22.27 　公克 ㈡取1.71公克鑑定用罄，餘20.56公克 ㈢檢出微量第二級毒品甲基安非他命及微量笫四級毒品即毒品先驅原料假麻黃鹼、麻黃鹼等成分  14 潤洗液（濾網內採得） 1瓶 經檢視為淡黃色液體 ㈠驗前毛重36.17公克（包裝重 　17.57公克），驗前淨重18.6 　公克 ㈡取2.03公克鑑定用罄，餘16.57公克 ㈢檢出第二級毒品甲基安非他命 　及笫四級毒品即毒品先驅原料 　假麻黃鹼等成分  15 潤洗液（過濾設備內採得） 1瓶 經檢視為透明液體 ㈠驗前毛重39.92公克（包裝重 　17.57公克），驗前淨重22.35 　公克 ㈡取0.75公克鑑定用罄，餘21.6 　公克 ㈢檢出笫二級毒品甲基安非他命 　成分 

附表二：
    編號 扣押物品品名 數量      1 電風扇 1臺      2 除濕機 1臺      3 塑膠盆 2個      4 杓子 2個      5 刮刀 3個      6 濾網 2個      7 自製過濾設備 1組      8 粉碎機 1臺      9  磅秤 1臺      10 量杯 3個      11 磅秤 1臺      12 硫酸鋇 23瓶      13 醋酸鈉 23瓶      14 活性碳 1包      15 高壓反應爐 1組      16 酸鹼試紙 1盒      17 濾紙 1盒      18 量桶 1個      19 脫水機 1臺      20 氫氧化鈉 7瓶      21 防毒面具 4組      22 分液漏斗 1個      23 攪拌棒 1支      24 不鏽鋼鍋 2個      25 高壓反應爐 1組      26 冰箱 1臺      27 濾網 2個      28 加熱設備 1組      29 食鹽 1袋      30 乙醚 12瓶      31 鹽酸 4瓶      32 丙酮 2桶      33 二甲苯 2桶      34 氫氣瓶 1支      35 過濾設備 6組      36 硫酸 20瓶      37 氯化鈀 2罐      38 iPhone6S Plus 銀色 1支 IMEI：0000000000000      39 iPhone13 ProMax 黑色 1支 門號：000000000 IMEI：00000000000000      40 iPhone SE 白色 1支（王進興所有） 門號：+00000000000 IMEI：0000000000000      41 粉末1瓶（扣押物品目錄表編號2-9） 經檢視為白色粉末及塊狀物 ㈠驗前毛重18.9公克（包裝重17.57公克），驗前淨重1.33公克 ㈡取0.07公克鑑定用罄，餘1.26公克 ㈢檢出笫四級毒品即毒品先驅原料假麻黃鹼成分 ㈣測得假麻黃鹼純度約53％ 
附錄法條：
毒品危害防制條例第4條　　
製造、運輸、販賣第一級毒品者，處死刑或無期徒刑；處無期徒
刑者，得併科新臺幣 3 千萬元以下罰金。
製造、運輸、販賣第二級毒品者，處無期徒刑或 10 年以上有期
徒刑，得併科新臺幣 1 千 5 百萬元以下罰金。
製造、運輸、販賣第三級毒品者，處 7 年以上有期徒刑，得併
科新臺幣 1 千萬元以下罰金。
製造、運輸、販賣第四級毒品者，處 5 年以上 12 年以下有期
徒刑，得併科新臺幣 5 百萬元以下罰金。
製造、運輸、販賣專供製造或施用毒品之器具者，處 1 年以上
7 年以下有期徒刑，得併科新臺幣 1 百 50 萬元以下罰金。
前五項之未遂犯罰之。